【裁判字號】    92,易,124
【裁判日期】    920328
【裁判案由】    菸酒管理法
【裁判全文】
臺灣嘉義地方法院刑事判決                          九十二年度易字第一二四號
    公  訴  人  臺灣嘉義地方法院檢察署檢察官
    被      告  甲○○
右列被告因違反菸酒管理法案件，經檢察官聲請簡易判決處刑（聲請案號：九十一年
度偵字第八○七○號），經本院簡易庭認為有刑事訴訟法第四百五十一條之一第四項
但書之情形，而應適用通常程序審判，本院判決如左：
    主  文
甲○○連續產製私酒，處拘役伍拾日，如易科罰金以佰元折算壹日。扣案如附表所
示之物，均沒收。
    事  實
一、甲○○於民國九十一年三月間自習得製酒技術後，明知非經中央主管機關之許可
    ，不得產製私酒，竟基於產製私酒及轉讓私酒之概括犯意，自同年三月間某日起
    ，在位於嘉義縣竹崎鄉緞繻村十五鄰科底三十八號倉庫（公訴人誤載為嘉義縣竹
    崎鄉緞繻村一五鄰科底八號住處），以炊具多次產製米酒，並將產製酒類轉讓予
    友人共用多次。嗣經警於九十一年十一月二十八日下午四時許，在上址查獲製成
    之米酒約五百台斤（含鐵桶一個）、裝有半成品米酒約一千台斤之橘色塑膠桶四
    個（半成品酒已當場倒掉而滅失）、炊具一組（含快速爐及大鼎各一個，公訴人
    誤載有導管）。
二、案經嘉義縣警察局竹崎分局報請臺灣嘉義地方法院檢察署檢察官偵查起訴。
    理  由
一、訊據被告甲○○固坦言有未經許可產製私釀米酒之事實不諱，惟辯稱：因山上冬
    天很冷，要泡藥酒喝，私酒放在家裡自己喝云云。本院經查：
（一）被告供承自九十一年三月間某日起，連續在位於嘉義縣竹崎鄉緞繻村十五鄰科
      底三十八號倉庫私製米酒，於九十一年十一月二十八日，經警查獲時，有成品
      之米酒約五百台斤（含鐵桶一個）、裝有半成品米酒約一千台斤之橘色塑膠桶
      四個（半成品酒已當場倒掉而滅失）、炊具一組（含快速爐及大鼎各一個）扣
      案可佐，並有扣押物品目錄表、嘉義縣政府查獲違法嫌疑菸酒案件現場處理紀
      錄表各一份及現場照片六幀附卷可稽。
（二）被告於警訊時自承：「（你說私製米酒是要供自己食用，為何現場有二付炊具
      ，成品米酒五○○台斤，半成品米酒（發酵中）一千台斤，顯然是工場，並非
      自已食用之器具，你作何解釋）．．．我因平時就有飲酒，家人也有在飲用，
      ．．．並浸用藥酒供自己及家人朋友平時飲用．．．」（見警卷第二頁正面）
      。於偵訊時亦供承：「（如何賣？）沒有販賣，都自己吃或朋友來共飲」（見
      偵查卷第六頁反面），足證，被告產製私酒供他人飲用無誤。
（三）被告於本院審理時亦自承：「（何時製私酒？）九十一年三月」、「（一次製
      多少酒？）約四、五百斤屯放」、「（當天有稱重否？）．．．成品酒用白鐵
      桶裝，只裝一個，另一個是空桶．．．」（見本院九十二年三月十四日審判筆
      錄），然被告經警查獲時，除一個鐵桶裝有成品酒外，另一個是空的，現場除
      成品酒、半成品酒、炊具外，並無其他物品等情，業據證人即嘉義縣警察局竹
      崎分局警員乙○○到庭結證屬實（見九十二年三月十四日審判筆錄），設若被
      告產製米酒泡藥酒，為何現場泡藥酒之鐵桶內無任何藥材？現場亦無查獲其他
      藥材？被告自三月起連續產製米酒，數量甚多，規模非小量，顯非以手工供自
      用產製。
（四）本件事證已臻明確，被告所辯，顯為卸責之詞，不足採信，犯行洵堪認定。
二、核被告所為，係犯菸酒管理法第四十六條前段之產製私酒罪及第四十七條之轉讓
    私酒罪。被告先後多次產製私酒及轉讓私酒犯行，均時間緊接，犯罪構成要件相
    同，顯係基於概括犯意為之，應依刑法第五十六條連續犯規定，各論以一罪，並
    加重其刑。又被告所犯前開二罪間，有方法結果之牽連關係，應依刑法第五十五
    條後段之規定，從一重之產製私酒罪處斷。爰審酌被告之品行、犯罪目的、手段
    、犯態度等一切情狀，爰量處如主文所示之刑，並諭知易科罰金折算標準。扣案
    如附表所示之物，係被告所有之物，且分別係查獲之私酒、供產製私酒之器具，
    此業據被告於警訊中供承明確，應依菸酒管理法第五十七條規定宣告沒收。至半
    成品米酒約一千台斤，已當場倒掉而滅失，為證人乙○○證述明確，而如附表所
    示之物以外之鐵桶一個（未扣案），炊具一組（已扣案），被告否認係供產製私
    酒之器具，又無證據證明上開物品係被告用以供產製私酒之器具，爰不諭知沒收
    。
據上論斷，依刑事訴訟法第四百五十二條、第二百九十九條第一項前段、菸酒管理法
第四十六條前段、第四十七條、第五十七條，刑法第十一條前段、第五十六條、第五
十五條、第四十一條第一項前段，罰金罰鍰提高標準條例第二條，判決如主文。
本案經檢察官李文和到庭執行職務。
中      華      民國    九十二    年      三      月    二十八    日
                                臺灣嘉義地方法院刑事第二庭
                                        法  官  柯  月  美
右正本證明與原本無異。
如不服本判決，應於判決送達後十日內向本院提出上訴狀( 應附繕本 )。
中      華      民      國    九十二    年      三      月    二十八    日
                                        書記官  侯  麗  茹
附表：
┌──┬────────┬─────────┬─────────────┐
│編號│  品名          │  數量            │  備註                    │
├──┼────────┼─────────┼─────────────┤
│一  │  成品米酒      │  約伍佰台斤      │  含鐵桶壹個              │
├──┼────────┼─────────┼─────────────┤
│二  │  橘色塑膠桶    │  肆個            │                          │
├──┼────────┼─────────┼─────────────┤
│三  │  炊具          │  壹組            │  含快速爐及大鼎各壹個│
└──┴────────┴─────────┴─────────────┘
附錄：
菸酒管理法第四十六條：
產製或輸入私菸、私酒者，處一年以下有期徒刑、拘役或科或併科新台幣三十萬元以
上一百五十萬元以下罰金。但以手工產製私菸、私酒供自用者，免予處罰。
菸酒管理法第四十七條：
明知為私菸、私酒，而販賣、轉讓或意圖販賣而陳列者，處一年以下有期徒刑、拘役
或科或併科新台幣十五萬元以上七十五萬元以下罰金。


司法院資訊處製作；財團法人民間司法改革基金會備份。
